臺灣屏東地方法院民事判決　　　　　　　 99年度訴字第571號
原　　　告　甲○○
被　　　告　蘇志成律師即乙○○之遺產管理人
上列當事人間請求土地所有權移轉登記事件，本院於民國100 年
4 月21日言詞辯論終結，判決如下：
    主  文
原告之訴駁回。
訴訟費用由原告負擔。
    事實及理由
一、原告主張：伊於民國87年1 月19日向乙○○買受坐落屏東縣
    ○○鄉○○○段2-1 、15-4、15-154、15-176、15-194、15
    -207、15-210、15-249及15-303地號（重測後依序為屏東縣
    ○○鄉○○段5 、660 、658 、544 、602 、724 、727 、
    688 、109 地號），權利範圍各24萬分之13875 土地（下稱
    系爭土地），乙○○並由其監護人潘峰成（原名潘錦章）陪
    同下與伊訂有買賣契約書（下稱系爭買賣契約），伊已依約
    給付全部價金，惟乙○○嗣於97年2 月15日死亡，因無其他
    繼承人，致使土地所有權移轉登記迄未完成，輾轉得知被告
    業經臺灣高雄地方法院以98年度財管字第63號裁定選任為乙
    ○○之遺產管理人，伊自得依系爭買賣契約請求被告履行系
    爭土地所有權移轉登記之義務等語，並聲明：被告應將系爭
    土地所有權移轉登記與伊。
二、被告則以：乙○○係00年0 月00日出生，訂立買賣契約時尚
    未成年，伊否認買賣契約書上乙○○及其法定代理人丁○○
    ○○○○簽章之真正，並否認乙○○有收受價款及授權他人
    代收款項，故應由原告舉證買賣契約及收款人簽章之真正。
    況若非為乙○○之利益，潘峰成亦不能代其處分財產，且系
    爭土地既為農地，原告未具備自耕能力，買賣契約亦應屬無
    效等語，資為抗辯，並聲明：原告之訴駁回。
三、兩造經本院整理下列不爭執事實並協議簡化爭點，結果如下
    ：
  (一)乙○○於97年2 月15日死亡，遺產管理人為被告。
  (二)系爭土地是乙○○自其養母欒陳靜惠、養父欒星普繼承而來
    。
  (三)潘峰成為乙○○之生父，於81年12月2 日經親屬會議指定為
    乙○○之監護人。
  (四)系爭土地登記名義人為乙○○。
四、本件爭點：原告可否依照87年1 月19日與乙○○所訂之買賣
    契約書請求被告履行系爭土地所有權移轉登記之義務？經查
    ：
  (一)原告主張乙○○於87年1 月19日由其監護人潘峰成陪同下與
    伊訂有系爭買賣契約之事實，業據其提出系爭買賣契約書、
    認證書、授權書、收據、支票等件為憑（本院卷第56-67 頁
    ），被告雖抗辯系爭買賣契約並非真正云云，惟據證人即代
    書丙○○證述：原先原告是要找乙○○的舅舅陳森德買賣土
    地，但陳森德表示因為欒陳靜惠死亡，有權繼承之人為乙○
    ○，且得知乙○○之生父潘峰成為監護人，才與潘峰成接洽
    買賣土地事宜，伊就於87年1 月18日先擬定系爭買賣契約書
    ，因當時尚未能確定乙○○所繼承的土地有那些，所以契約
    書上未標明買賣標的物，但隔天乙○○及潘峰成簽訂系爭買
    賣契約書時已能確定繼承的土地，且於同日辦理認證及授權
    ，所以買賣標的物即以授權書上所載為準，簽約後原告隨即
    將定金交給乙○○及潘峰成等語（本院卷第96-97 頁），顯
    然系爭買賣契約確由乙○○及潘峰成所簽訂，是被告此部分
    所辯，尚無可採。
  (二)按97年5 月23日修正前民法第1101條規定：「監護人對於受
    監護人之財產，非為受監護人之利益不得使用或處分。為不
    動產之處分時，並應得親屬會議之允許。」，修正後民法第
    1101條第1 、2 項則規定：「監護人對於受監護人之財產，
    非為受監護人之利益，不得使用、代為或同意處分。」、「
    監護人為下列行為，非經法院許可，不生效力：一、代理受
    監護人購置或處分不動產。二、代理受監護人，就供其居住
    之建築物或其基地出租、供他人使用或終止租賃。」，考其
    修法理由為監護人對於受監護人之財產，並無以自己名義處
    分之權，僅得基於法定代理人之地位，代為處分或同意其處
    分，爰將第一項「使用或處分」修正為「使用、代為或同意
    處分」，並以法院取代親屬會議，故刪除後段「為不動產之
    處分時，並應得親屬會議之允許」之文字，並明訂監護人代
    理受監護人購置或處分不動產，或就供受監護人居住用之建
    築物或其基地出租、供他人使用或終止租賃等，因對受監護
    人之利益影響重大之行為，非經法院許可，不生效力。經查
    ，乙○○係00年0 月00日出生，有戶籍謄本1 份可稽（本院
    卷第68頁），又潘峰成於81年12月2 日經親屬會議指定為乙
    ○○之監護人，亦為兩造不爭之事實，則乙○○於87年1 月
    19日訂立系爭買賣契約時，年僅17歲，尚未成年，其監護人
    潘峰成既基於法定代理人之地位代理出售系爭土地，依前揭
    法條規定，自應取得親屬會議之允許，如未經親屬會議允許
    ，自不能認該買賣之法律行為已生效力。再按當事人主張有
    利於己之事實者，就其事實有舉證之責任，民事訴訟法第27
    7 條前段定有明文。據證人丙○○上開證述，原告既因乙○
    ○之養母死亡而繼承系爭土地，並得知潘峰成為乙○○之監
    護人而與潘峰成接洽訂立系爭買賣契約，自應就潘峰成已得
    親屬會議允許處分系爭土地，亦即其主張買賣之法律關係有
    效成立之要件負舉證責任，惟原告始終未能舉證證明乙○○
    之親屬會議允許出售系爭土地之事實，即難認系爭買賣契約
    已有效成立。
五、綜上所述，系爭買賣契約雖係原告與乙○○及潘峰成所簽訂
    ，惟原告未能舉證證明乙○○之親屬會議允許出售系爭土地
    之事實，難認系爭買賣契約已有效成立。從而，原告依買賣
    之法律關係，聲明請求被告應將系爭土地所有權移轉登記與
    伊，即無理由，應予駁回。
六、本件事證已臻明確，兩造其餘攻擊防禦方法，核與判決結果
    無影響，爰不逐一論列，附此敘明。
七、訴訟費用負擔之依據：民事訴訟法第78條。
中　　華　　民　　國　 100　　年　　5 　　月　　5 　　日
                       民事第二庭   法　官　陳威宏
正本係照原本作成。
如不服本判決，應於收受送達後20日內向本院提出上訴書狀，其
未表明上訴理由者，應於提出上訴後20日內向本院補提理由書狀
（均須按他造當事人之人數附繕本）。
中　　華　　民　　國　 100　　年　　5 　　月　　9 　　日
                                    書記官  陳勃諺
